臺灣臺中地方法院民事判決　九十三年度訴字第一一八六號
　　原　　　告　　新安產物保險股份有限公司台中分公司
　　法定代理人　　甲○○
　　訴訟代理人　　乙○○
　　被　　　告　　揚能碳纖股份有限公司
　　兼法定代理人　丙○○
　　共　　　同
　　訴訟代理人　張豐守律師
　　複　代理人　吳莉鴦律師
右當事人間請求損害賠償事件，本院於民國九十三年十二月三十一日言詞辯論終結，
判決如下：
    主      文
原告之訴駁回。
訴訟費用由原告負擔。
    事實及理由
一、原告起訴主張：原告承保被保險人即被告揚能碳纖股份有限公司（下稱揚能公司
    ）所有車牌號碼二Ｋ—五五四五號自用小客車之乙式車體損失險。被告揚能公司
    之法定代理人即被告丙○○於民國九十一年二月二十一日駕駛該車行經台中縣神
    岡鄉○○路與東西快速道路閘道口時，未注意前方車行狀況，且其為支線道車未
    禮讓幹線道車先行，致剎車不及而與訴外人楊志風駕駛之車牌號碼ＳＵ—○四二
    號自用大貨車發生碰撞，造成被保險汽車毀損，原告事後已依保險契約約定，給
    付新台幣（下同）五十七萬四千二百九十五元。原告理賠後，本得依保險法第五
    十三條第一項規定代位行使被保險人對於第三人之損害賠償請求權，惟被告丙○
    ○於系爭車禍發生當日即與楊志風簽立和解書，約定雙方各自負擔車損，而使楊
    志風之損害賠償義務歸於消滅。被告此舉已侵害原告向楊志風請求損害賠償之權
    利，為此依侵權行為之法律關係，訴請被告賠償等語。並聲明：被告應給付原告
    五十七萬四千二百九十五元，及自起訴狀繕本送達翌日起至清償日止，按年息百
    分之五計算之利息。
二、被告則以：(一)被告丙○○於車禍發生當時係以駕駛人身分與楊志風達成和解，並
    非代理被告揚能公司與楊志風和解，故無侵害原告之代位權可言。(二)縱認被告丙
    ○○亦屬該車之被保險人，然系爭車禍之發生，係因被告丙○○行經事發地點時
    未減速慢行及未注意前方車行狀況，亦未遵守支線道車應讓幹線道車先行規定，
    以致剎車不及，而自右後側撞擊楊志風駕駛之大貨車。換言之，系爭車禍之發生
    乃完全肇因於被告丙○○之過失行為，與楊志風無關。楊志風既無過失，被告對
    楊志風即無任何損害賠償請求權存在，原告亦無代位權可得行使。被告丙○○縱
    未經通知原告即與楊志風達成和解，亦未侵害原告任何權利。(三)原告既主張依兩
    造所訂保險條款約定，被保險人未經原告參與，與第三人所為之承認、和解或賠
    償，原告均不受拘束，是原告若認楊志風就系爭車禍之發生應負過失責任，自仍
    得向楊志風請求賠償，而不受被告丙○○與楊志風和解之拘束。原告權利並未受
    損，其請求被告賠償顯無理由等語資為抗辯。並聲明：原告之訴駁回。
三、兩造不爭執之事實
  (一)被告揚能公司所有之車牌號碼二Ｋ—五五四五號自用小客車於九十年六月二十二
    日向原告投保乙式車體損失險。
  (二)被告丙○○於九十一年二月二十一日駕駛上開自用小客車行經台中縣神岡鄉○○
    路與東西向快速道路交岔道口時，因未注意前方車行狀況，且未遵守支線道車應
    讓幹線道車先行之規定，致剎車不及而與楊志風駕駛之車牌號碼ＳＵ—○四二號
    自用大貨車發生碰撞，兩車撞擊點為小客車之正前方與大貨車之右後輪位置。
  (三)被告丙○○與楊志風於車禍發生當日簽訂和解書，約定雙方各自負擔車損。
  (四)原告已依保險契約約定，給付保險金五十七萬四千二百九十五元。
四、本件爭點：
  (一)被告丙○○、第三人楊志風就系爭車禍之發生有無過失？過失比例為何？
  (二)被告因系爭車禍之發生，對第三人楊志風有無侵權行為損害賠償請求權？
  (三)被告丙○○與第三人楊志風於系爭車禍發生後達成和解，是否妨害原告行使其代
    位被保險人對楊志風之請求權？金額為何？
五、得心證之理由
  (一)按行車速度，依速限標誌或標線之規定，無標誌或標線者，行車時速不得超過五
    十公里，且行經無號誌之交岔路口時，應減速慢行，作隨時停車之準備；車輛行
    至無號誌或號誌故障而無交通警察指揮之交岔路口，支線道車應暫停讓幹線道車
    先行，道路交通安全規則第九十三條第一項、第一百零二條第一項第二款分別定
    有明文。
  (二)經查，依卷附道路交通事故現場圖及現場照片，顯示被告丙○○駕駛之小客車於
    事發前係沿東西向快速道路之橋下道路由東往西行駛；楊志風駕駛之大貨車則係
    沿大明路由由南往北行駛，兩車行駛至無號誌之交岔路口時發生碰撞。因之，以
    事發地點之路權而言，被告丙○○為支線道車，楊志風則屬幹線道車。而兩車之
    撞擊點係在被告丙○○小客車之正前方與楊志風大貨車之右後輪位置乙節，亦為
    兩造所不爭執，併參酌被告丙○○自承伊當時車速為七十幾公里，足見系爭車禍
    之發生，係因被告丙○○行經無號誌交岔路口時超速行駛，且支線道車未暫停讓
    幹線道車先行，致剎車不及車頭撞擊其前方之大貨車右後側所造成。是以，楊志
    風之車以路權而論既屬優先，且係右後側車身被動受撞，則其就系爭車禍之發生
    ，應屬難以防範而無肇事因素，原告主張楊志風就系爭車禍之發生亦有過失云云
    ，自難憑採。
  (三)況本件經送台灣省台中縣區車輛行車事故鑑定委員會鑑定結果，認「一丙○○駕
    駛二Ｋ—五五四五自小客車行經無號誌交岔路口超速行駛，且未停讓幹線車先行
    ，為肇事因素。二楊志風駕駛ＳＵ—○四二自大貨車無肇事因素」，有該會九十
    三年十月六日中縣鑑字第九三○六七六號鑑定意見書在卷可稽，益徵系爭車禍之
    發生，乃完全肇因於被告丙○○超速且未停讓幹線道車先行之行為，楊志風則無
    任何過失。
  (四)原告雖以：依保險公司理賠實務，在支、幹線道車發生車禍之情形，通常會有肇
    事主因與次因之分擔為由，而認上開鑑定結果不可採，並聲請本院將系爭車禍送
    覆議機關鑑定。惟系爭車禍致楊志風所駕駛之大貨車右後輪受損，且楊志風亦享
    有優先之路權，自難苛求楊志風有注意義務，已如前述。而原告針對其所主張楊
    志風就系爭車禍之發生有過失乙情，始終未能舉證以實其說，亦未提出證據足資
    證明上開鑑定結果有何違誤，則其空言楊志風亦有過失云云，即屬無據，本院因
    之認無送覆議機關鑑定之必要，併予敘明。
  (五)綜上所述，系爭車禍之發生，既完全肇因於被告丙○○之交通違規行為，楊志風
    並無任何過失，則被告就其車損部分，對楊志風本即無損害賠償請求權，原告自
    亦不得代位行使被告對楊志風之損害賠償請求權。從而，原告基於侵權行為之法
    律關係，訴請被告給付五十七萬四千二百九十五元，及自起訴狀繕本送達翌日起
    至清償日止，按年息百分之五計算之利息，為無理由，應予駁回。
六、本件事證已臻明確，兩造其餘攻擊、防禦方法及舉證，核與判決結果無影響，爰
    不逐一論述，附此敘明。
七、據上論結，原告之訴為無理由，依民事訴訟法第七十八條，判決如主文。
中　　　華　　　民　　　國　　九十四　　年　　　一　　　月　　二十一　　日
                                        臺灣臺中地方法院民事第四庭
~B　　　審判長法　　官　洪碧雀
~B　　　　　　法　　官　王　銘
~B　　　　　　法　　官　羅智文
右正本係照原本作成。
如對本判決上訴，須於判決送達後廿日內向本院提出上訴狀
中　　　華　　　民　　　國　　九十四　　年　　　一　　　月　　二十一　　日
~B　　　　　法院書記官　蔡秀珍
